【裁判字號】    89,上易,980
【裁判日期】    890428
【裁判案由】    傷害
【裁判全文】
臺灣高等法院刑事判決                            八十九年度上易字第九八０號
    上  訴  人
    即  被  告  甲○○
右上訴人，因傷害案件，不服臺灣臺北地方法院，八十八年度易字第三０一九號，中
華民國八十八年十二月二十日第一審判決（起訴案號：臺灣臺北地方法院檢察署八十
八年度偵字第一二六一三號），提起上訴，本院判決如左：
    主      文
上訴駁回。
    事      實
一、乙○○（經原審法院判處拘役四十日確定）與同位於臺北縣新店市○○街毗臨之
    商家甲○○，平日相處即時有嫌隙；民國（下同）八十八年五月二十一日下午二
    時三十分許，在臺北縣新店市○○街八之三三號、三五號之地下一樓前，甲○○
    與乙○○之女丙○○（經檢察官為不起處分）二人因細故發生口角，甲○○竟基
    於傷害人身體之概括犯意，以拳頭毆打丙○○，致丙○○受有前臂抓傷約二公分
    乘以五公分、前胸瘀傷之傷害；乙○○聞聲前來，見其女被甲○○毆打，竟基於
    傷害人身體之犯意，出手拉扯甲○○之頭髮，甲○○則賡續前開傷害人身體之概
    括犯意，亦出手拉扯乙○○頭髮，渠等二人並進而互相毆打對方，致甲○○受有
    頭頂部紅腫傷三公分乘以三公分、上唇挫傷一公分乘以一公分、前胸皮下出血三
    公分乘以三公分、上腹部腫傷六公分乘以四公分、右手臂兩處紅腫傷，一處二公
    分乘以二公分、另一處三公分乘以二公分、右手掌淺部割傷約三公分長，右手第
    三指指背擦傷一公分乘以一公分、右手臂後側瘀傷二公分乘以二公分、右小腿瘀
    傷四公分乘以三公分、左小腿擦傷一公分乘以零點五公分、雙側頸部瘀傷各約四
    公分乘以四公分之傷害；而乙○○亦受有頭皮挫傷、胸前瘀傷約二公分乘以五公
    分之傷害。
三、案經乙○○、丙○○告訴，由台北縣警察局新店分局移送台灣台北地方法院檢察
    署檢察官偵查起訴。
    理      由
一、上訴人即被告甲○○矢口否認右揭傷害之犯行，辯稱：因丙○○將螃蟹車置於路
    中央，阻擋通行，伊用手將螃蟹車拿到路旁，丙○○即用涼鞋毆打伊；乙○○及
    其婆婆胡介南見狀，即出來抓伊頭髮且毆打伊，將伊壓在地下，當時伊並未毆打
    乙○○，是她們將伊壓在地下，伊皆無反擊云云。乙○○則辯稱：是甲○○先出
    手毆打伊女兒，伊去阻止並勸架，她就反過來毆打云云。經查，被告甲○○毆打
    丙○○及乙○○之事實，業據丙○○、乙○○於警訊時及偵審中指訴不移；且目
    擊證人蔡素鳳於偵查中證稱：「當時丙○○在我位於新店市○○街三三號店門口
    和我聊天，丙○○是用手抱著小孩，後來我聽丙○○不知對誰說，你為何踢我的
    車子，對方就回應說，你擋我的路，結果甲○○就走到我店面前，並用手打了丙○○的上半部一拳，丙○○就想用腳踢甲○○，未料，甲○○又拿起木屐要打丙○○，丙○○就大喊救命，孩子哭得很大聲，我就把孩子抱過去，而丙○○的媽
    媽恰巧在斜對面看電視，一聽到聲音，就跑出來說，妳（指甲○○）為何打我女
    兒，後來二人有互相拉扯頭髮與身體」等語（詳偵卷第二十八頁）；另證人劉玉
    枝於偵查中亦證稱：「當時我在商場後面，聽到吵鬧聲，跑到前面，發現乙○○
    與甲○○互相拉扯頭髮．．．我與另一位王先生上前勸架，把他們二人撥開，是
    乙○○先放開甲○○頭髮．．．風小姐放手後，王小姐還緊抓風小姐頭髮不放，
    後來失去平衡，才會向後先跌坐在小板凳上，再滑落在地上。」（詳偵卷第四十
    八頁）；此外，尚有丙○○及乙○○所附診斷證明書二紙附卷可資佐證；被告辯
    稱，未毆打丙○○及乙○○，應屬卸責之詞，被告傷害人身體之犯行，堪以認定
    。再查被告甲○○與乙○○雖係互毆，惟依最高法院八十四年度台非字第二０八
    號判決「衡之一般社會經驗法則，互毆係屬多數動作構成單純一罪而互為攻擊之
    傷害行為，縱令一方先行出手，而還擊之一方在客觀上茍非單純對於現在不法之
    侵害為必要排除之反擊行為，因其本即有傷害之犯意存在，則對其互為攻擊之還
    手反擊行為，自無主當防衛權之餘地。」所揭示之旨，被告甲○○於本件並無得
    依刑法第二三條前段正當防衛之規定，而主張免責之問題，併予敘明。
二、核被告甲○○所為，係犯刑法第二百七十七條第一項之普通傷害罪。被告甲○○
    先後傷害丙○○及乙○○之犯行，時間緊接，所犯罪名相同，顯係基於概括犯意
    所為，應依連續犯規定論以一罪，並加重其刑。原審審酌被告僅因些微事故即為
    本件犯行之犯罪動機，顯見其思慮之欠周暨其犯罪手段、犯罪對被害人所受損害
    、智識程度、犯後態度等一切情狀，適用刑法第五十六條、第二百七十七條第一
    項、第四十一條，罰金罰鍰提高標準條例第一條前段、第二條，判處被告拘役四
    十日，並諭知如易科罰金時，以銀元三百元折算一日之標準，經核並無不合。
三、被告提起上訴，或否認犯罪，或指乙○○有前科，為何與伊相同均判處拘役四十
    日云云。惟被告否認犯罪並無理由，已如前述，而量刑乃屬法院依職權所審酌之
    事項，且原審已於判決理由欄內詳敘量刑所審酌之一切事項，被告係連續傷害，
    與乙○○僅傷害被告一人之情形，並不相同，本院認原審量刑並無不當之情形，
    被告之上訴為無理由，應予駁回。
據上論斷，應依刑事訴訟法第三百六十八條，判決如主文。
本案經檢察官沈明彥到庭執行職務。
中    華    民    國    八十九    年       四       月      二十八      日
                            臺灣高等法院刑事第二十二庭
                                審判長法  官  林  明  俊
                                      法  官  林  文  舟
                                      法  官  胡  方  新
右正本證明與原本無異。
不得上訴。
                                      書記官  蕭  進  忠
中    華    民    國    八十九    年        五      月        三        日
附錄：本案論罪科刑法條全文
刑法第二百七十七條第一項：
傷害人之身體或健康者，處三年以下有期徒刑，拘役或一千元以下罰金。
犯前項之罪，因而致人於死者，處無期徒或七年以上有期徒刑，致重傷者，處三年以
上、十年以下有期徒刑。


司法院資訊處製作；財團法人民間司法改革基金會備份。
